最　高　行　政　法　院　裁　定　　　　　　　　　　　九十一年度裁字第六二號
　　聲　請　人　丙○○○
　　　　　　　　乙○○
　　　　　　　　庚○○
　　　　　　　　丁○○
　　　　　　　　甲○○
　　　　　　　　戊○○
　　兼共同訴訟代理人
　　　　　　　　己○○
右聲請人因有關土地事務事件，對本院中華民國九十年二月十五日九十年度裁字第六
九號裁定聲請再審。本院裁定如左：
　　主  文
再審之聲請駁回。
再審訴訟費用由聲請人負擔。
　　理  由
按行政訴訟法第二百七十三條第一項第十二款規定，當事人發現就同一訴訟標的在前
已有確定判決或和解或得使用該判決或和解者，得以再審之訴對於確定終局判決聲明
不服。係因在當事人聲明不服之確定終局判決之前，已有確定判決或和解，就同一訴
訟標的為對其有利之判決或和解，而其聲明不服之確定終局判決與之牴觸，對其不利
，而有提起再審之訴請求廢棄之必要。如無就同一訴訟標的而有前後相牴觸之判決或
和解存在，即無本款再審事由可言。本件聲請人己○○前因有關土地事務事件提起行
政訴訟，為本院七十三年度判字第八一七號判決駁回後，曾先後多次提起再審之訴及
聲請再審，均分別經判決及裁定駁回。之後並列聲請人丙○○○、乙○○、庚○○、
丁○○、甲○○、戊○○為再審聲請人，續為再審之聲請，亦先後經本院裁定駁回在
案。茲聲請人對於本院最後一次即九十年度裁字第六九號再審裁定（下稱原裁定）又
聲請再審，主張在前就同一訴訟標的已有本院七十一年度判字第一一八七號判決或台
北地方法院六十年度訴字第一四○一號和解筆錄，對其有利，原裁定竟未予查明，為
對其不利之裁定，有行政訴訟法第二百七十三條第一項第十二款之再審事由；又原裁
定解釋本院六十二年判字第六一○號判例顯然有所牴觸，且命平均負擔訴訟費用，未
分別聲請人間有父母子女之利害關係，應比例分擔，有同條項第一款（聲請人引用修
正前行政訴訟法第二十八條第一款）之再審事由云云。但查原裁定說明本院八十八年
度裁字第一○四○號裁定以聲請人對在前之再審裁定聲請再審為不合法並無違誤之情
由，並認為聲請人對本院八十八年度裁字第一○四○號裁定聲請再審，主張該裁定有
違解釋、判例之情事等語，核屬法律上見解之歧異，不得據為再審之理由等語，核係
參照本院六十二年判字第六一○號判例意旨：「所謂『適用法規顯有錯誤』，係指原
判決所適用之法規與該案應適用之現行法規相違背，或與解釋判例有所牴觸者而言，
至於法律上見解之歧異，再審原告對之縱有爭執，要難謂為適用法規錯誤，而據為再
審之理由。」並無聲請人所指解釋該判例顯然有所牴觸之情形。又聲請人均因係本院
八十八年度裁字第一○四○號裁定之當事人，始得對該裁定聲請再審，與其間之親屬
關係無關，聲請人並未指明其各自對於聲請再審該案有何利害關係之不同，原裁定未
命依比例而命共同負擔訴訟費用，洵無違誤，即無行政訴訟法第二百七十三條第一項
第一款之再審事由。又本件原裁定僅僅認為聲請人對於本院八十八年度裁字第一○四
○號裁定聲請再審無再審理由，並無實體上爭點之判斷，與本院七十一年度判字第一
一八七號判決或台北地方法院六十年度訴字第一四○一號和解筆錄就實體上之爭點而
為，殊有不同，顯無就同一訴訟標的而有前後相牴觸之判決或和解筆錄之情事，依首
開說明，難認有行政訴訟法第二百七十三條第一項第十二款規定之再審事由。依聲請
意旨，原裁定顯無聲請人所指之再審事由，再審之聲請應予駁回。餘聲請人所指原裁
定之前歷次本院裁判有何違法，無從進而論斷，附予明。
據上論結，本件再審之聲請為無再審事由，爰依行政訴訟法第二百八十三條、第二百
七十八條第二項、第一百零四條、民事訴訟法第九十五條、第七十八條、第八十五條
第一項前段，裁定如主文。
中　　華　　民　　國　　九十一　　　年　　 一 　　　　月　　 十八 　　　日
                    最 高 行 政 法 院  第 一 庭
                                審 判 長 法  官　　　黃　綠　星
                                         法  官      彭  鳳  至
                                         法  官　　　蔡　進　田
                                         法  官　　　黃　璽　君
                                         法  官　　　廖　宏　明
右  正  本  證  明  與  原  本  無  異
　　　　　　　　　　　　　　　　　　　　 法院書記官　邱  彰  德
中　　華　　民　　國　　九十一　　　年　　　一　　　　月　　二十一　　　日
